【裁判字號】    98,交聲,3021
【裁判日期】    980821
【裁判案由】    違反道路交通管理處罰條例聲明異議
【裁判全文】
臺灣臺北地方法院交通事件裁定  98年度交聲字第3021至3025號
原處分機關  交通部公路總局臺北區監理所
異  議  人
即受處分人  甲○○
上列異議人即受處分人因違反道路交通管理處罰條例案件，對於
交通部公路總局臺北區監理所民國98年7月6日所為之處分（原處
分案號：北監自裁字第裁40-A00000000、40-A00000000、40-A00
000000、40-A00000000、40-A00000000號），聲明異議，本院裁
定如下：
    主  文
異議均駁回。
    理  由
一、異議意旨略以：異議人先後於民國 98年4月3日7時50分、同
    年月7日7時45分、同年月14日7時50分、同年月15日7時50分
    及同年月20日7時55分，駕駛車號5816-FK自用一般小客車，
    在臺北市○○區○○路 3段，因不遵守道路交通標誌之指示
    ，遭臺北市政府警察局交通警察大隊執勤員警製單舉發，惟
    依違反道路交通管理事件統一裁罰基準及處理細則第12條第
    1 項，行為人有所規定之情形之一者，而未嚴重危害交通安
    全、秩序或發生交通事故，且情節輕微，以不舉發為適當者
    ，交通勤務警察或依法令執行交通稽查任務人員得對其施以
    勸導，免予舉發；本件標誌非屬特殊情形，卻設於行車方向
    之左側，有違道路交通標誌標線號誌設置規則第16條之規定
    ；而標誌內共含有 26個文字需閱讀，亦不符前開規則第3條
    第 1項「標誌以規定之符號、圖案或簡明文字繪於一定形狀
    之標牌上」之規定，故異議人之行為應符合道路交通管理事
    件統一裁罰基準及處理細則第12條第1項第7款「駕駛汽車因
    交通管制設施設置不明確或受他物遮蔽，致違反該設施之指
    示」，得免予舉發。又本件事發路段常有大型車輛或遊覽車
    通行，大型車輛高度常使後方小客車無法看到標誌，異議人
    於 98年4月20日之違規行為，係因前方有大卡車阻擋視線，
    是依道路交通管理事件統一裁罰基準及處理細則第 12條第1
    項第 9款「駕駛汽車隨行於大型車輛後方，因視線受阻，致
    無法即時依標誌、標線、號誌之指示行駛」，亦得免予舉發
    。再道路交通管理事件統一裁罰基準及處理細則第 12條第2
    項第 2款復明文規定「對得施以勸導之對象，應當場告知其
    違規事實，指導其法令規定與正確之駕駛或通行方法，並勸
    告其避免再次違反」，異議人若能事先知本件行為是違規行
    為，即不會於警員拿著相機時，繼續違規，本件連續處罰，
    究對交通有何幫助，實令人質疑，因認原處分不當云云。
二、按駕駛人駕駛車輛或行人在道路上，應遵守道路交通標誌、
    標線、號誌之指示、警告、禁制規定，並服從執行交通勤務
    之警察或依法令執行指揮交通及交通稽查任務人員之指揮；
    汽車駕駛人，駕駛汽車不遵守道路交通標誌、標線、號誌之
    指示者，處新臺幣（下同）900元以上1,800元以下罰鍰，道
    路交通管理處罰條例第4條第1項、第60條第2項第3款分別定
    有明文。又上開罰鍰之科處，屬行政義務違反之處罰，未排
    除行政罰法第7條第1項「違反行政法上義務之行為非出於故
    意或過失者，不予處罰。」及道路交通管理處罰條例第85條
    第 4項推定過失等規定之適用。是以汽車駕駛人違反上開規
    定之行為無論出於故意或過失，均應受罰。
三、經查，異議人甲○○對其於98年4月3日7時50分、同年月7日
    7時45分、同年月 14日7時50分、同年月15日7時50分及同年
    月20日7時55分，駕駛車號5816-FK自用一般小客車，在臺北
    市○○區○○路 3段，未遵守道路交通標誌之指示之事實，
    固不爭執，然辯稱本件標誌設於行車方向之左側，有違道路
    交通標誌標線號誌設置規則第16條之規定，而標誌之文字亦
    不符道路交通標誌標線號誌設置規則第3條第1項「簡明文字
    」之規定，異議人之行為應符合道路交通管理事件統一裁罰
    基準及處理細則第12條第1項第7款規定，得免予舉發；又本
    件事發路段常有大型車輛或遊覽車通行，大型車輛高度常使
    後方小客車無法看到標誌，異議人於 98年4月20日之違規行
    為，係因前方有大卡車阻擋視線，是依道路交通管理事件統
    一裁罰基準及處理細則第12條第1項第9款規定，亦得免予舉
    發等云云。惟按，懸掛式標誌，係利用陸橋或支架懸掛於車
    道上方，道路交通標誌標線號誌設置規則第17條定有明文，
    本件「7-9 小型車禁止併入平面車道」之標誌，依異議人檢
    附之違規現場道路現況照片所示，前後相距不遠處即各有豎
    立式及懸掛式標誌乙面，除懸掛式標誌係依規定以支架懸掛
    於車道上方外，其豎立式標誌則係設於行車方向之右側，並
    無如異議人指稱之違反道路交通標誌標線號誌設置規則第16
    條規定設於行車方向左側之情事，而上開豎立式及懸掛式標
    誌內所載之文字，由前揭照片內容觀之，復明顯清晰易辨，
    亦無異議人指稱之不符道路交通標誌標線號誌設置規則第 3
    條第 1項「標誌以規定之符號、圖案或簡明文字繪於一定形
    狀之標牌上」規定之情形，異議人上開之指摘，與事實不符
    。衡諸本件地點路口視野寬廣，要難謂駕駛人有何無法於適
    當距離內辨認清楚之情事，是異議人辯稱本件違規行為應有
    道路交通管理事件統一裁罰基準及處理細則第12條第1項第7
    款「駕駛汽車因交通管制設施設置不明確或受他物遮蔽，致
    違反該設施之指示」，得免予舉發云云，殊不足採。又異議
    人既有上開自98年4月3日迄同年月20日，在前揭地點遭警以
    未遵守道路交通標誌指示之違規行為製單舉發之情事，足徵
    異議人於 98年4月20日前即已多次開車行經該處，則其對於
    上開地點設有豎立式及懸掛式標誌各乙面之事實，應無難以
    查知之情形，是異議人依 98年4月20日採證照片內容，以其
    當時前方有大卡車阻擋視線，主張應依道路交通管理事件統
    一裁罰基準及處理細則第12條第1項第9款「駕駛汽車隨行於
    大型車輛後方，因視線受阻，致無法即時依標誌、標線、號
    誌之指示行駛」，得免予舉發云云，亦不足採，洵堪認定。
    本件異議人為領有駕駛執照之駕駛人，就駕駛人駕駛車輛在
    道路上，應遵守道路交通標誌、標線、號誌之指示、警告、
    禁制規定，並服從執行交通勤務之警察或依法令執行指揮交
    通及交通稽查任務人員之指揮，自難諉為不知，再本件歷次
    舉發時間均為上午 7時45分至55分許，且由採證照片可知，
    當時天氣均屬良好，無雨，視線甚佳，而上開標誌又非不清
    難以辨視，異議人應無誤認之可能，是本件異議人縱有怠於
    查悉道路交通標誌之指而未予遵守之情形，仍非無過咎可指
    ，無法據以免責。基此，異議人既無道路交通管理事件統一
    裁罰基準及處理細則第 12條第1項所載之得免予舉發之情事
    ，業如前述，則其辯稱本件應依道路交通管理事件統一裁罰
    基準及處理細則第12條第2項第2款規定，對得施以勸導之對
    象，應當場告知其違規事實，指導其法令規定與正確之駕駛
    或通行方法，並勸告其避免再次違反云云，自委無可採，實
    屬灼然。從而異議人確有於前開時地駕駛上開車輛，不遵守
    道路交通標誌之指示之違規行為，堪以認定。原裁決機關即
    交通部公路總局臺北區監理所98年7月8日北監自裁字第裁40
    -A00000000、40-A00000000、40-A00000000、40-A00000000
    、40-A00000000號裁決書據而引用道路交通管理處罰條例第
    60條第2項第3款之規定分別裁處異議人罰鍰 900元，於法即
    無不當，本件異議人之異議為無理由，均應予駁回。
四、據上論斷，應依道路交通案件處理辦法第19條，裁定如主文
    。
中    華    民    國    98    年    8     月    21    日
                  交通法庭    法  官  詹慶堂
上正本證明與原本無異。
如不服本裁定，應於裁定送達後5日內向本院提出抗告狀。
                              書記官  蔡易霖
中    華    民    國    98    年    8     月    21    日


司法院資訊處製作；財團法人民間司法改革基金會備份。
